【裁判字號】    97,消債更,1052
【裁判日期】    980812
【裁判案由】    更生事件
【裁判全文】
臺灣臺中地方法院民事裁定          97年度消債更字第1052號
    聲  請  人
    即  債務人  乙○○
上列當事人即債務人與債權人台灣土地銀行股份有限公司、台北
富邦商業銀行股份有限公司、國泰世華商業銀行股份有限公司、
荷商荷蘭銀行股份有限公司台北分公司、渣打國際商業銀行股份
有限公司、香港商香港上海豐銀行股份有限公司、臺灣新光商
業銀行股份有限公司、香港商香港上海豐銀行股份有限公司、
遠東國際商業銀行股份有限公司、台新國際商業銀行股份有限公
司、甲○○因消費者債務清理事件聲請更生，本院裁定如下：
    主    文
債務人更生之聲請駁回。
聲請費用由聲請人負擔。
    理    由
一、按債務人與金融機構協商成立者，不得聲請更生或清算，但
    因不可歸責於己之事由，致履行顯有重大困難者，不在此限
    ；本條例施行前，債務人依金融主管機關協調成立之中華民
    國銀行公會會員辦理消費金融案件無擔保債務協商機制與金
    融機構成立之協商，準用前項之規定，消費者債務清理條例
    第151條第5項、第 6項分別定有明文。又聲請更生或清算不
    合程式或不備其他要件者，法院應以裁定駁回之，但其情形
    可以補正者，法院應定期間先命補正，復為同條例第 8條所
    明定。
二、查本件債務人於本法實行前曾與銀行成立協商，每月繳款新
    台幣21,396元，但因仍須負擔家計，薪資不足償付以致繳納
    9期後於96年3月毀諾，爰依法聲請更生等語，業據提出95年
    債務協商協議書為憑，足堪採信。經查，債務人現於快捷機
    械公司任職，迄今為止，其薪資條件及工作內容並無明顯惡
    化，則其主張毀諾係屬不可歸責一節，即屬有疑。再經本院
    訊問債務人關於債務形成之原因，債務人亦自承係因投資虧
    損，週轉不利以致負擔，再經本院依職權向各金融機關債權
    人函查債務人消費明細紀錄顯示，債務人消費內容包含百貨
    公司（豐洋興業、廣三崇光百貨、新光三越百貨）、服飾精
    品店（海豚服飾店、皮皮鞋店、橋頭皮鞋店、丹伊流行服飾
    、痞子服飾店、百分比服飾店、 BlueWay、旦之美公司、流
    行生活精品名店、春天服飾店、黛安芬、頂尖風格、衣館服
    飾店、艾薇皮飾行、SUNDAY個性服飾、卡蜜拉、桑尼精品店
    、旺宏皮鞋店、早稻田服飾店、 HANGTEN、福龍服飾店、皮
    皮鞋店、ANGEL、奇履賣鞋店、 3-OP、美華泰精品生活館、
    高鼎皮飾行、山形服飾店、 A+1、象印皮鞋公司、京城男飾
    名店）、電子（大同綜合訊電公司、沅富電器行、全國電子
    、成昌通信）、電視購物（亞洲購公司、東森購物）、汽車
    百貨（愛車族）、其他（吉士商行、凡邇賽禮服攝影）、保
    險（國泰世紀產物、新光人壽、三商美邦人壽、國泰人壽）
    、大量預借現金、信用貸款（94年1月28日500,000元、94年
    7月14日180,000元）及餘額代償 （92年10月16日106,334元
    、94年 9月21日200,000元、94年12月12日154,160元），而
    其每月消費額度時有逾越薪資總額之情事，此有卷附債務人
    消費明細附卷可稽，上述消費性質均非生活必要之支出，而
    係奢侈、浪費之性質。從而本件債務人毀諾原因應屬「可歸
    責」於債務人之原因，而與消費者債務清理條例第151條第5
    項之要件不符。
三、又債務人之消費內容既如前述，核與消費者債務清理條例第
    134條第4款所稱：「浪費、賭博或其他投機行為，致財產顯
    然減少或負擔過重之債務」等不免責事由相當。再經本院訊
    問各該債權人亦表明反對債務人之更生聲請，顯見本件縱令
    進入更生程序，亦將因其更生方案無法獲致債權人會議通過
    或法院認可而宣告清算，徒增程序勞費，毫無實益。是本件
    債務人聲請更生，既違背消費者債務清理條例第151條第5項
    之規定，且上開欠缺又屬無從補正，依上說明，自應駁回其
    更生之聲請，爰裁定如主文（另債務人保全處分之聲請，業
    據債務人於98年4月15日當庭撤回，附予敘明）。
中    華    民    國    98    年    8     月    12    日
                  民事庭法  官  顏世傑
上為正本係照原本作成。
如不服本裁定，應於裁定送達後10日內，以書狀向本院提出抗告
，並繳納抗告費新臺幣1000元。
中    華    民    國    98    年    8     月    12    日
                        書記官  黃善應


司法院資訊處製作；財團法人民間司法改革基金會備份。
